【裁判字號】    99,抗,220
【裁判日期】    991022
【裁判案由】    聲明異議
【裁判全文】
臺灣高雄地方法院民事裁定               99年度抗字第220號
抗  告  人  甲○○
相  對  人  台灣中小企業銀行股份有限公司
代  表  人  乙○○
上當事人間請求確定訴訟費用事件，抗告人不服本院鳳山簡易庭
於民國99年8 月31日所為99年度鳳事聲字第5 號裁定，提起抗告
，本院裁定如下：
    主  文
抗告駁回。
抗告費用新台幣壹仟元由抗告人負擔。
    理  由
一、抗告意旨略以：本件係抗告人之土地及建物遭竊佔，建物並
    遭毀損，故於偵審中必須測量、鑑定，均屬訴訟費用。且98
    年度鳳簡字第617 號判決書主文第4 項並未記載檢察官偵查
    中支出之相關費用非訴訟費用，故原裁定未將高雄鳳山地政
    事務所土地複丈成果圖費用新台幣（下同）4,000 元及台灣
    省建築師公會鑑定費用3 萬2,000 元列計為訴訟費用，自有
    違誤等語。
二、按法院未於訴訟費用之裁判確定其費用額者，第一審受訴法
    院於該裁判有執行力後，應依聲請以裁定確定之；依前開規
    定確定之訴訟費用額，應於裁定送達之翌日起，加給按法定
    利率計算之利息，民事訴訟法第91條第1 項、第3 項分別定
    有明文。所謂判決有執行力，並不限於判決確定而言，諭知
    假執行宣告之判決亦具有執行力，且關於訴訟費用負擔之裁
    判，亦為假執行宣告之效力所及。又所謂訴訟費用，係指於
    訴訟程序中為伸張或防衛權利所必要之費用，如為起訴前因
    另案所支出或為蒐集證據自行預先支出之相關費用，除有法
    律明文規定者外，均非訴訟費用之範疇。訴訟費用之範圍係
    指裁判費及本法第77條之23至第77條之25所定之費用，包括
    訴訟文書之影印費、攝影費、抄錄費、翻譯費、證人及鑑定
    人日旅費、及其他進行訴訟之必要費用。另按民法第203 條
    規定，應負利息之債務，其利率未經約定，亦無法律可據者
    ，週年利率為5％，是為前開所稱之法定利率。
三、經查：
（一）本院98年度鳳簡字第617 號判決於主文第4 項諭知：「訴
      訟費用由被告友誠租賃企業股份有限公司負擔二分之一，
      餘由被告台灣中小企業銀行北鳳山分行負擔。」第5 項諭
      知：「本判決原告勝訴部分得假執行；但被告友誠租賃企
      業股份有限公司就本判決第一項、第四項應負擔之訴訟費
      用以新台幣參拾貳萬元預供擔保後，免為假執行；被告台
      灣中小企業銀行北鳳山分行就本判決第二項、第四項應負
      擔之訴訟費用以新台幣壹拾萬元預供擔保後，免為假執行
      。」足見該判決關於訴訟費用負擔部分，亦為假執行及供
      擔保免為假執行之範疇，是抗告人就相對人應負擔之部分
      聲請確定訴訟費用額，於法核屬有據。司法事務官駁回異
      議人之聲請，容有未合，原審裁定指摘此部分處分不當，
      予以廢棄，自屬適法。
（二）又本院調取上開鳳山簡易庭98年度鳳簡字第617 號排除侵
      害案卷審閱結果，抗告人於該案審理時所支出之必要訴訟
      費用包括裁判費1,000 元、2,090 元以及高雄縣鳳山地政
      事務所測量費用4,000 元（見該案卷第2 頁背面、第31頁
      背面及原審卷第9 頁），合計7,090 元，相對人則無支出
      訴訟費用。至於抗告人所稱高雄鳳山地政事務所土地複丈
      成果圖費用4,000 元及台灣省建築師公會鑑定費用3 萬
      2,000 元部分，縱為抗告人所支出，然依抗告人自陳此乃
      起訴前在另案台灣高雄地方法院檢察署偵查中所支出之相
      關費用，依上開說明，此部分費用並非抗告人於本院鳳山
      簡易庭98年度鳳簡字第617 號案件訴訟程序中，為伸張或
      防衛權利之必要所支出，尚非得認係本件訴訟所生費用，
      自不應計算在內。而上述7,090 元應由相對人負擔2 分之
      1 ，已如上開判決主文第4 項所述，依該比例計算結果，
      確定相對人應給付抗告人之訴訟費用額為3,545 元，並應
      加給自裁定送達之翌日起至清償日止，按法定週年利率百
      分之5 計算之利息。從而，原裁定廢棄原處分，並確定上
      開相對人應負擔之訴訟費用額，自無違誤。抗告人執前詞
      提起本件抗告，為無理由，應予駁回，爰裁定如主文。
中    華    民    國    99    年    10    月    22    日
                  民事第三庭  審判長法  官  朱玲瑤
                                    法  官  陳宛榆
                                    法  官  李嘉益
以上正本證明與原本無異。
本裁定不得再抗告。
中    華    民    國    99    年    10    月    25    日
                                    書記官  陳瓊芳

司法院資訊處製作；財團法人民間司法改革基金會備份。
